臺灣高等法院臺南分院刑事判決　　　　96年度上訴字第1189號
上　訴　人　臺灣臺南地方法院檢察署檢察官
被　　　告　甲○○
　　　　　　　　　　現於台灣台南監獄台南分監執行中
指定辯護人　本院公設辯護人丙○○
上列上訴人因被告違反毒品危害防制條例案件，不服臺灣臺南地
方法院95年度訴字第672號中華民國96年8月31日第一審判決（起
訴案號：臺灣臺南地方法院檢察署95年度營偵字第197號），提
起上訴，本院判決如下：
    主  文
上訴駁回。
    理  由
一、公訴意旨略以：被告甲○○於民國（下同）94年4月間某日
    ，在臺南市○○路與和緯路口，以新臺幣（下同）10萬元之
    價格，出售1包重18.75公克之第一級毒品海洛因予謝明興；
    另基於概括犯意，於同年12月上旬某日在臺南縣新營市○○
    路，及同月中旬某日在臺南縣鹽水鎮東北小吃部前道路旁，
    各以2000元之價格，分別出售1小包第二級毒品安非他命予
    乙○○。嗣於95年1月19日上午9時20分許，經警持搜索票在
    臺南縣學甲鎮○○○路78號甲○○租住處查獲，扣得第一級
    毒品海洛因9小包（總重17.8公克）、第二級毒品安非他命4
    小包（總重27公克）、供分裝毒品販賣用之電子磅秤1個、
    空夾鏈袋5小包等物，因認被告涉犯毒品危害防制條例第4條
    第1項、第2項之販賣第一、二級毒品罪嫌。
二、按犯罪事實應依證據認定之，無證據不得認定犯罪事實；又
    不能證明被告犯罪或其行為不罰者應諭知無罪之判決。刑事
    訴訟法第154條第2項、第301條第1項分別定有明文。次按刑
    事訴訟法第161條已於91年2月8日修正公布，修正後同條第1
    項規定：檢察官就被告犯罪事實，應負舉證責任，並指出證
    明之方法。因此，檢察官對於起訴之犯罪事實，應負提出證
    據及說服之實質舉證責任。倘其所提出之證據，不足為被告
    有罪之積極證明，或其闡明之證明方法，無從說服法官以形
    成被告有罪之心證，基於無罪推定之原則，自應為被告無罪
    判決之諭知（最高法院92年度台上字第128號判例意旨可資
    參照）。又犯施用毒品之罪，供出毒品來源，因而破獲者，
    得減輕其刑，毒品危害防制條例第17條定有明文。施用毒品
    者之該項供述，固非絕無證據能力，但為防範其作利己損人
    之不實供述，自須擔保該項供述之真實性，始得作為判斷之
    依據。故事實審法院必須調查其他證據，以資審認，必至因
    其他證據之證明力已可確信該項供述為真實而無合理之懷疑
    時，始得據為對他人不利之認定（最高法院89年度台上字第
    3618號亦著有裁判意旨參照）。
三、公訴意旨認被告甲○○涉有上開犯行，無非係以：
  (一)證人謝明興、乙○○於警詢、偵訊之證詞、甲○○指認照片
    2張。
  (二)被告於警詢、偵訊之供述。
  (三)證人林秀芳於警詢、偵訊、曾慶華於偵訊之證述；法務部調
    查局96年2月12日調科參字第096000062370號聲紋鑑定報告
    書。
  (四)門號0000000000號、0000000000號行動電話監聽譯文。
  (五)原審搜索票、臺南縣警察局搜索扣押筆錄、扣押物品目錄表
    、扣押物品清單各1份；查獲照片26張；扣案之第一級毒品
    海洛因9小包（合計淨重16.09公克，空包裝重2.71公克）；
    第二級毒品安非他命4小包（含袋重27公克）；供分裝毒品
    販賣用之電子磅秤1個；空夾鏈袋5小包；毒品初步鑑驗報告
    書2份。
  (六)門號0000－000000號電話使用人資料、臺南縣警察局查獲毒
    品案曾慶華之尿液編號與真實姓名對照表及臺灣檢驗科技股
    份有限公司濫用藥物尿液檢查報告各1份，為論罪之主要依
    據。
四、訊據被告堅詞否認有何上開犯行，辯稱「上開扣押之毒品等
    物雖係被告所有，但係供被告施用第一、二級毒品所用之物
    ，伊並無販賣毒品之事實；另伊未持用門號0000000000號之
    行動電話，亦未持用該門號之行動電話與乙○○聯繫販賣毒
    品」等語。
五、關於証據能力部分：
  (一)按被告以外之人於審判外之言詞或書面陳述，除法律有規定
    者外，不得作為證據，刑事訴訟法第159條第1項定有明文。
    查証人林秀芳於警詢中之供証，係被告以外之人於審判外之
    陳述，被告辯護人不同意作為本件之証據；且証人林秀芳嗣
    後於原審業已証人身份接受交互詰問，証人林秀芳於原審所
    為之証詞又與其於警詢時之供証大致相符，從而証人警詢時
    之供証，並無「具有較可信之特別情況」或「為證明犯罪事
    實存否所必要」，而有傳聞法則例外之適用，証人林秀芳於
    警詢之供証，自無証據能力。
  (二)按被告以外之人於檢察事務官、司法警察官或司法警察調查
    中所為之陳述，與審判中不符時，其先前之陳述具有較可信
    之特別情況，且為證明犯罪事實存否所必要者，得為證據，
    刑事訴訟法第159條之2亦定有明文。查：
  １証人謝明興於原審以証人身份接受交互詰問，稽之証人謝明
    興於原審之証詞，就被告究否有販賣第一級毒品海洛因與伊
    之重要之點，於原審審理中否認有向被告購買海洛因，並証
    述係與一綽號「阿亮」之陳文亮合資，由陳文亮向他人購買
    海洛因，至於陳文亮向何人買，伊不知道等情，核與証人謝
    明興警詢時供証「有向被告購買第一級毒品海洛因」等情不
    符。本院審酌証人謝明興於警詢之供証，尚無証據足証有經
    員警不當取供之情事，亦無証據足証証人謝明興於警詢中之
    供証，有何違背其自由意志而為供証，足認証人謝明興於警
    詢之供証具有「較可信之特別情況」；且為証明被告犯罪事
    實存否所必要，揆之上開規定，証人謝明興於警詢之供証，
    自得作為本件之証據。
  ２証人乙○○於原審亦以証人身份接受交互詰問，稽之証人乙
    ○○於原審之証詞，就被告究否有販賣第二級毒品安非他命
    與伊之重要之點，於原審審理中否認有向被告購買安非他命
    ；核與其於警詢中供証「有向被告購買第二級毒品安非他命
    」等情不符。本院審酌証人乙○○於警詢之供証，尚無証據
    足証有經員警不當取供之情事，亦無証據足証証人乙○○於
    警詢中之供証，有何違背其自由意志而為供証，足認証人乙
    ○○於警詢之供証具有「較可信之特別情況」；且為証明被
    告犯罪事實存否所必要，揆之上開規定，証人乙○○於警詢
    之供証，亦得作為本件之証據。
  (三)又按刑事訴訟法第188條「具結應於訊問前為之。但應否具
    結有疑義者，得命於訊問後為之」之規定，非僅限於訊問前
    具結，即訊問後亦得為之；且於同一案件之偵查程序中，同
    一證人歷經多次訊問時，具結一次後，即毋庸再重覆命其具
    結，最高法院95年度台上字第2426號判決意旨可資參照。查
    証人謝明興於95年4月18日偵訊時雖未具結，然其於同年2月
    21日接受偵訊時，已有具結，此有證人結文1紙在卷可憑（
    見偵查卷第30頁），揆諸上揭說明，應認證人謝明興於95年
    4月18日偵訊時之證詞亦有證據能力。
  (四)再按法院或檢察官得囑託醫院、學校或其他相當之機關、團
    體為鑑定，或審查他人之鑑定，並準用第203條至第206條之
    1之規定；其須以言詞報告或說明時，得命實施鑑定或審查
    之人為之，刑事訴訟法第208條第1項亦著有明文。則依上開
    規定，同法第202條鑑定人應於鑑定前具結之規定，並未在
    準用之列，從而法院或檢察官囑託機關鑑定，並無須依同法
    第202條規定，命實際為鑑定之人為具結，最高法院94年度
    台上字第1924號判決意旨可資參照。查法務部調查局聲紋鑑
    定報告書，係由原審囑託法務部調查局對被告之聲音與監聽
    錄音帶內容所為之鑑定，揆之上開規定，自無須命鑑定人於
    鑑定前具結之必要，則該鑑定人雖未於鑑定前具結，亦難認
    上開聲紋鑑定報告書無証據能力，從而該聲紋鑑定報告書亦
    得作為本件之証據。
六、實體方面：
  (一)關於被告被訴販賣第一級毒品海洛因予謝明興部分：
  １證人謝明興於警詢時，雖供証「有向被告購買二次海洛因，
    每次以10萬5千元購得海洛因18.75克，第一次於今年4月底
    某日下午13時許，在台南市○○路、西門路口之台南蔡虱目
    魚店前，以10萬5千元購得海洛因18.75克，第二次是於今年
    6月初某日下午15時許，在同一地點以10萬5千元購得海洛因
    18.75克」等語（見警卷第38頁至第39頁）；然証人謝明興
    嗣於偵查中，則又具結証述「（海洛因）是綽號阿亮之陳文
    亮（僅知住高雄，電話忘記了）從高雄拿來臺南給我的，不
    是直接向甲○○買的」等語（見偵查卷第28、29頁），嗣又
    改稱「94年3、4月間，在台南市○○路與和緯路口，與阿亮
    一起出錢向甲○○買的，只買過一次，買10萬元，每人出5
    萬元，是阿亮跟甲○○聯絡，我跟阿亮一起去」等語（見偵
    查卷第95、96頁）；再於原審審理中証述「好像有跟一位綽
    號『阿亮』的一起出資合買毒品海洛因，我把錢4、5萬元交
    給阿亮，由阿亮買回來後再跟我一人分一分，我並沒有去現
    場，我都是拜託陳文亮跟別人買的，總共有2次，至於陳文
    亮跟誰買我不知道」等語（見原審卷第183至185頁）。則稽
    之証人謝明興於警、偵訊及原審所為之上開証詞，就是否有
    向被告謝明興購買毒品海洛因，次數、金額等重要之點，前
    後証詞不符，而有明顯之瑕疵存在，已難據為被告不利之証
    據。
  ２再查，0000000000號行動電話係被告所有持用一節，業據被
    告及證人即被告之女友林秀芳於原審供証在卷（見原審卷第
    223頁）；並經證人即製作証人謝明興警詢筆錄之員警張天
    賜於原審証述「（謝明興當時有無說如何與甲○○聯絡）謝
    明興當時說他忘記電話號碼，但是在移送前謝明興有問他的
    一位女性朋友關於他與甲○○聯絡之方式，就是0000000000
    號這隻電話」等語（見原審卷第180頁），雖可証該0000000
    000號行動電話確係被告持用；然遍查全卷，並無被告與証
    人謝明興於94年3、4月間，以上開行動電話門號通話之紀錄
    ；再稽之卷附被告以上開行動電話，於94年12月22日至95年
    1月6日期間之通話譯文摘要（見警卷第33頁），亦無被告與
    証人謝明興間關於交易毒品海洛因之通話內容，或通話紀錄
    ，則縱令証人謝明興於警詢時供出被告之行動電話號碼，並
    供証「係以該行動電話與被告交易購買毒品海洛因」，亦無
    証據足資佐証証人謝明興警詢之供証實在，公訴意旨以0000
    000000行動電話監聽譯文，據以佐証被告有此部分犯行，尚
    屬無據。
  (二)關於被告被訴販賣第二級毒品安非他命予乙○○部分：
  １証人乙○○於警詢時雖供証「與甲○○聯絡二次，向他購買
    安非他命，於94年12月上旬在台南縣新營市○○路我的住家
    附近，我以2000元價格向甲○○購買1包安非他命；另於94
    年12月中旬在台南縣鹽水鎮東北小吃部前馬路前，以2000元
    價格向甲○○購買1包安非他命，伊係以行動電話000000000
    0，撥打甲○○的行動電話0000000000後約定地點交易」等
    語（見警卷第45頁至第46頁）；嗣於偵訊時証述「我是向他
    （即甲○○）討過二次安非他命，時間、地點忘記了，甲○
    ○給的量是一點點」等語（見偵卷第23頁）；於原審審理中
    ，則証述「（94年12月）沒有吸毒，我那時在治療憂鬱症，
    沒有向甲○○買過毒品，當時我情緒控制不了，想離開警局
    所以才亂指証，因為當場只有甲○○在場，所以才亂指認甲
    ○○」等語（見原審卷第189頁、第193頁），則稽之証人乙
    ○○警、偵訊及原審審理中之証詞，就被告是否販賣第二級
    毒品安非他命一節，前後証述已有不符，而有明顯之瑕疵存
    在；且証人乙○○既証述「其持用0000000000號行動電話已
    數年」等情（見原審卷第192頁），然遍查全卷，均無証人
    乙○○以其持用之上開行動電話，於94年12月間，與被告通
    話之紀錄；則証人乙○○於警詢時雖指証「於94年12月間先
    後二次向被告購買安非他命」等情，已難據為被告不利之認
    定。
  ２再查，公訴意旨雖以「門號0000000000號行動電話監聽譯文
    」，以資証明被告有此部分之犯行。而被告雖否認曾持用門
    號0000000000號行動電話，然查：
  經原審將門號0000000000號行動電話持用人聲音與被告聲音
    囑託法務部調查局以聆聽比對法及聲紋圖譜特徵比對法比對
    分析結果，確認兩者語音特徵相似率約百分之75，研判與被
    告本人聲音音質相同（語音特徵相似率高於百分之70以上者
    ．即判定音質相同），且送鑑之監聽電話內容前後語氣均連
    貫，未發現有中斷痕跡等情，有法務部調查局96年2月12日
    調科參字第09600062370號鑑定報告書1件附卷可稽（見原審
    卷第64至87頁），復經鑑定人耿良才於原審具結證述屬實（
    見原審卷第172至175頁）；另證人即被告之女友林秀芳亦於
    原審審理中具結證稱「0000000000號行動電話是伊的，一直
    使用到95年1月19日為止，門號0000000000號號行動電話之
    監聽譯文中，0000000000與0000000000號行動電話之對話都
    是被告與伊的對話」等情（見原審卷第222、223頁）；而觀
    諸卷附0000000000號行動電話之監聽譯文，証人林秀芳持用
    之0000000000號行動電話與0000000000號行動電話，於94年
    9月30日至94年12月6日期間，有密集地通話紀錄，甚且有每
    日1次或1日數次通話之情形（見警卷第9頁起至25頁），衡
    情，若是偶然借用他人手機，應無如此頻繁通話之可能；再
    參以證人曾慶華於偵查中証稱「0000000000號行動電話是伊
    在使用的，94年11月3日下午3時40分的時候，伊打電話給甲
    ○○，是跟他談買賣烏魚子的事」等語（見偵卷第84頁），
    綜上各情，堪認卷附門號0000000000號行動電話確係被告本
    人持用無訛，被告所辯「該門號行動電話是其與朋友阿瑞相
    處時，偶而向阿瑞借用的」云云，要無可取。
  上開門號0000000000號之行動電話雖係被告所持用，然稽之
    卷附之上開0000000000號行動電話監聽譯文所載，証人乙○
    ○雖於94年10月1日、3日數次與被告通話之紀錄，然其通話
    內容分別為「B（乙○○）：你有沒有空？A（被告）：現在
    都沒東西了」、「B：現在方不方便？A：你在新營哦，現在
    都沒有了，東西又貴，有的話我再跟你講」、「B：我是新
    營這邊，現在一錢多少？A：不知道，不曉得9千還是1萬？
    現在半錢就5000元了，東西那麼貴不要拿了啦。B：我問問
    看。A：那是別人的啦，又沒有賺頭。B：現在有沒有地方調
    ，幫我調」、「B：好了沒？A：都調不到，我再幫你找找看
    」、「B：你看能調多少就調多少，先回來吃火鍋好了。Ａ
    ：我先幫人家用一下」、「你到了沒？A：我拿到了，要回
    去了」（見警卷第10頁至第12頁）；上開對話內容，固然有
    關於重量、價格等曖晦不明之內容，惟依上開通話內容尚無
    從証明被告確有販賣第二級毒品安非他命之事實，且就交易
    之標的、價格、數量等販賣第二級毒品安非他命之重要之點
    ，亦無從依該通話內容即可証明；況上開通話時間係94年10
    月間，又核與公訴意旨所指之「被告係於94年12月上旬、中
    旬販賣第二級毒品安非他命與乙○○」之事實不符，縱令依
    該通話內容讓人懷疑被告有與証人乙○○交易毒品之情事，
    亦難以此即可據以証明被告確有公訴意旨所指之上開事實。
  (三)另查，本件扣案之白粉9小包，經鑑定結果，雖均含第一級
    第6項毒品海洛因成份，然其量不多，純度亦非高（合計淨
    重16.09公克，空包裝重2.71公克，純度5.92％），有法務
    部調查局調科壹字第2000006179號函附鑑定通知書在卷足憑
    （見原審卷第35頁）；另扣案之第二級毒品安非他命亦僅4
    小包，再佐以被告為警查獲後，員警徵得其同意所採之尿液
    ，經送驗結果，確呈安非他命、嗎啡陽性反應，又有臺南縣
    警察局刑事警察大隊查獲毒品人口送驗尿液編號真實姓名對
    照表個案名冊及長榮大學95年2月7日南縣警刑字第09515002
    73號確認報告在卷可考（見警卷第71頁、原審卷第162、163
    頁），則被告所辯上開扣案之毒品海洛因、安非他命係供其
    施用等情，尚無悖於常理或經驗法則之處；況上開毒品海洛
    因、安非他命係於95年1月19日經警在被告上開租住處查獲
    ，查獲時間已距公訴意旨所指被告販賣海洛因與証人謝明興
    之94年4月間、販賣安非他命與証人乙○○之時間94年12月
    上旬、中旬，已有一段時間，尚查無証據足証上開扣案之第
    一級毒品海洛因、第二級毒品安非他命，係被告用以販賣與
    証人謝明興、乙○○所剩之物，自難以事後於95年1月19日
    扣得上開毒品，即認被告確有公訴意旨所指之犯行。
  (四)另扣案之電子磅秤、空夾鏈袋等物，亦可供作為被告施用毒
    品時秤重或包裝之用，並非僅能供販賣毒品使用之物，且扣
    案時間已在公訴意旨所指販賣第一級毒品海洛因、第二級毒
    品安非他命之犯罪時間之後，且二者相距又有一段時間，亦
    難以上開扣案之証據，而據為被告不利之認定。
  (五)末查，公訴意旨所據之0000000000號電話使用人資料，亦僅
    能證明被告所持用之0000000000號手機曾與該資料內名單所
    載之人通話，尚無從証明被告確有販賣第一級毒品、第二級
    毒品安非他命與証人謝明興、乙○○之事實；且檢察官於偵
    訊中亦曾傳喚該通聯紀錄內之電話持有人沈古祿、林沈淑華
    、陳志明、盛偉珍等人到庭具結作證，惟其等均否認有以上
    開門號手機與被告交易購買毒品之情（見偵查卷第55、56、
    58、59、83、84頁），均無從佐証被告有公訴意旨所指之販
    賣第一級、第二級毒品之犯行。
  (六)綜上所述，証人謝明興、乙○○之証詞均有上開明顯之瑕疵
    存在，且公訴意旨所據之證人林秀芳、曾慶華之証詞、法務
    部調查局96年2月12日調科參字第096000062370號聲紋鑑定
    報告書、門號0000000000號、0000000000號行動電話監聽譯
    文，及上開扣押物，其中海洛因、安非他命部分，僅能証明
    被告持有該毒品之事實，均不足以証明被告有公訴意旨所指
    之犯行；本院依檢察官所提出之證據，均不足為被告有罪之
    積極證明，亦無從說服本院以形成被告有罪之心證；此外，
    復查無其他積極証據以資証明被告有公訴意旨所指之犯行，
    基於無罪推定之原則，應認不能証明被告犯罪。
七、原審以不能證明被告犯罪而諭知無罪之判決，核無不合，檢
    察官上訴意旨，仍執前詞指摘原判決不當，並無理由，應予
    駁回。
據上論結，應依刑事訴訟法第368條，判決如主文。
本案經檢察官張太龍到庭執行職務。
中　　華　　民　　國　　96　　年　　12　　月　　12　　日
                  刑事第四庭    審判長法　官　吳志誠
                                      法　官  羅心芳
                                      法　官  陳珍如
以上正本證明與原本無異。
檢察官如不服本判決應於收受本判決後十日內向本院提出上訴書
，其未敘述上訴理由者並得於提起上訴後十日內向本院補提理由
書。
　　　　　　　　　　　　　　　　　　　書記官　岑　玢
中　　華　　民　　國　　96　　年　　12　　月　　12　　日
